【裁判字號】    92,訴,4
【裁判日期】    920303
【裁判案由】    偽造文書等
【裁判全文】
臺灣臺北地方法院刑事判決                              九十二年度訴字第四號
    公  訴  人  臺灣臺北地方法院檢察署檢察官
    被      告  乙○○
右列被告因偽造文書等案件，經檢察官提起公訴（九十一年度偵字第一二七六○號、
第一二七六一號），本院判決如左：
    主  文
乙○○共同變造身分證，足以生損害於公眾及他人，處有期徒刑陸月，扣案變造之林
進二身分證上之「乙○○」相片壹張沒收；又偽造署押，足以生損害於公眾及他人，
處有期徒刑伍月，扣案之八十九年四月一日開立之台北市政府環境保護局交通工具違
反空氣污染防制法案件通知書（編號七○六六三七號）上偽造之「毛臺業」署押壹枚
沒收；又共同連續行使偽造私文書，足以生損害於他人，處有期徒刑壹年陸月；應執
行有期徒刑貳年貳月，扣案變造之林進二身分證上之「乙○○」相片壹張、八十九年
四月一日開立之台北市政府環境保護局交通工具違反空氣污染防制法案件通知書（編
號七○六六三七號）上偽簽之「毛臺業」署押壹枚均沒收。
    事  實
一、乙○○有侵占、竊盜、詐欺、偽造文書等前科（非累犯），素行不良，因積欠地
    下錢莊大筆債務，為恐他人追討債務，及因犯案遭通緝，乃思變更身分，竟與不
    詳年籍之成年男子「王志剛」基於共同犯意之聯絡，於民國（下同）九十年七月
    間某日（起訴書誤載為九十一年二月二十七日回溯約一年前某日），在臺北市○
    ○○路一七九號「豪情七海西餐廳」，由乙○○交付照片三張及新台幣（下同）
    三萬元予「王志剛」，再由「王志剛」將乙○○之照片換貼於林進二之身分證上
    （於八十八年十月十五日因搬家在不詳地點遺失），而變造該身分證後，並交付
    乙○○，足以生損害於林進二及戶政機關對於身分證件管理之正確性。又乙○○
    於八十九年四月二十一日下午三時九分許，在臺北市○○路○段二二號前，因騎
    乘其前女友蕭彩林（原名蕭潔貞）所有車牌號碼ＤＬＺ─六０八號輕型機車因違
    反空氣污染防制法經攔檢舉發，乙○○為掩飾其身分，竟另行起意，謊稱自己之
    姓名為「毛臺業」，並於台北市政府環境保護局交通工具違反空氣污染防制法案
    件通知書上偽簽「毛臺業」之姓名，足以生損害於「毛臺業」及台北市政府環境
    保護局關於違反空氣污染防制規定裁罰之正確性。乙○○復與一名真實姓名年籍
    不詳之成年女子共同意圖為自己不法之所有之概括犯意聯絡，於八十九年四月十
    九日，由乙○○循甲○○所刊登之租屋廣告與甲○○聯絡後，向甲○○自稱係「
    毛臺業」，佯稱可以較低利率代辦貸款，使甲○○不疑有他，遂將所有坐落臺北
    市○○區○○路三段一０四巷七號四樓房地相關文件交予乙○○向台北市○○路
    ○段一○八號安泰商業銀行股份有限公司南門分行辦理貸款三百萬元。乙○○與
    上述不詳姓名年籍女子則利用辦理貸款，甲○○交付印鑑章之便，趁機將印鑑章
    盜蓋於前開銀行之取款憑條上，而先由該不詳姓名年籍成年女子於同年月二十五
    日上午九時五十分許，至上開銀行，提出行使該偽造之取款憑條私文書，提領前
    開甲○○貸款撥款帳戶內之金額一百三十八萬元，使該銀行承辦人員陷於錯誤，
    而讓其提領得逞。再由乙○○亦以相同手法，於同日上午十時十五分許，提領甲
    ○○貸款撥款帳戶內之金額一百五十萬元得逞，足以生損害於甲○○。嗣因甲○
    ○發覺有異並報警處理，始循線查知上情。
二、案經基隆市警察局第三警察分局及甲○○訴由臺北市政府警察局中正第二分局報
    告台灣台北地方法院檢察署檢察官偵查起訴。
    理  由
一、訊據被告乙○○對於上開事實坦承不諱，核與被害人林進二、毛台業、甲○○所
    證述之情節相符，並有變造之林進二身分證影本、臺北市松山區戶政事務所九十
    一年四月十九日北市松戶字第０九一三０四二八０００號函、又經安泰商業銀行
    股份有限公司南門分行承辦人員、彭沛瀅、傅宜貞於偵查中亦證述分別承辦由上
    述不詳姓名年籍女子及被告盜領貸款事宜，及安泰商業銀行取款憑條在卷可稽，
    事證明確，被告犯行堪以認定。
二、核被告所為，係分別變造林進二之身分證，足以生損害於林進二及戶政機關對於
    身分證件管理之正確性，所為係犯刑法第二百十二條之變造特種文書罪。起訴書
    雖記載被告行使該變造之身分證，然被告已供稱並未使用，亦無證據證明被告層
    使用過該身份證，公訴人亦當庭表示變更此部份起訴法條，故僅應論以變造罪，
    應予說明。被告與不詳年籍之成年男子「王志剛」就此部分犯行有犯意聯絡及行
    為分擔，為共同正犯。另被告謊稱自己之姓名為「毛臺業」，並於台北市政府環
    境保護局交通工具違反空氣污染防制法案件通知書上偽簽「毛臺業」之姓名，足
    以生損害於「毛臺業」及台北市政府環境保護局關於違反空氣污染防制規定裁罰
    之正確性，核其所為，係犯刑法第二百十七條第一項之偽造署押罪。又被告與上
    述不詳姓名年籍成年女子利用辦理貸款，告訴人甲○○交付印鑑章之便，趁機將
    印鑑章盜蓋於安泰商業銀行之提款憑條上，而先由該不詳姓名年籍成年女子於同
    年月二十五日上午九時五十分許，至上開分行，提出行使該偽造之取款憑條私文
    書，提領前開甲○○貸款撥款帳戶內之金額一百三十八萬元，使該銀行承辦人員
    陷於錯誤，而讓其提領得逞。再由乙○○亦以相同手法，於同日上午十時十五分
    許，提領甲○○貸款撥款帳戶內之金額一百五十萬元得逞，足以生損害於告訴人
    甲○○，被告此部分所為係犯刑法第二百十六條、第二百十條之行使偽造私文書
    ，第三百三十九條第一項之詐欺取財罪。被告盜用告訴人甲○○印鑑章蓋於取款
    憑條上，其盜用印章為偽造私文書之階段行為，偽造私文書之低度行為為行使之
    高度行為所吸收，均不另論罪。被告所犯行使偽造私文書與詐欺取財罪之間有方
    法結果之牽連關係，應從一重之行使偽造私文書罪處斷。又被告先後二次行使偽
    造私文書犯行，時間緊接，構成要件相同，顯係基於概括犯意所為，應論以連續
    犯一罪，並加重其刑。被告與該不詳年籍之成年女子就此部分犯行有犯意聯絡及
    行為分擔，為共同正犯。被告所犯變造特種文書、偽造署押、行使偽造私文書三
    罪，犯意各別，構成要件互殊，應分論併罰。審酌被告有侵占、竊盜、詐欺、偽
    造文書等前科（非累犯），素行不良，犯罪之動機、目的、手段、所生危害非輕
    、犯罪後態度等一切情狀，分別量處如主文所示之刑，並定其應執行之刑。
三、扣案變造之林進二身分證上之「乙○○」相片一張為被告所有供犯罪所用之物，
    又八十九年四月一日開立之台北市政府環境保護局交通工具違反空氣污染防制法
    案件通知書（編號七○六六三七號）上偽簽「毛臺業」署押壹枚分別依刑法第三
    十八條第一項第二款、第二百十九條宣告沒收。
四、據上論斷，應依刑事訴訟法第二百九十九條第一項前段、刑法第二十八條、第五
    十六條、第二百十二條、第二百十七條第一項、第二百十六條、第二百十條、第
    二百十九條、第三百三十九條第一項、第五十五條、第五十一條第五款、第三十
    八條第一項第二款、罰金罰鍰提高標準條例第一條前段，判決如主文。
本案經檢察官林秀濤到庭執行職務
中    華    民    國      九十二      年      三        月    三  日
                                      臺灣臺北地方法院刑事第八庭
                                          法  官  曾  正  龍
右正本證明與原本無異。
如不服本判決，應於判決送達後十日內，向本院提出上訴狀。
                                          書記官  彭  自  青
中    華    民    國  九十二      年      三        月    三  日
附錄本案論罪科刑法條：刑法第二百十二條、第二百十七條第一項、第二百十六條、
第二百十條、第三百三十九條第一項
中華民國刑法第二百一十二條
 (偽造變造特種文書罪)
偽造、變造護照、旅券、免許證、特許證及關於品行、能力服務或其他相
類之證書、介紹書，足以生損害於公眾或他人者，處一年以下有期徒刑、
拘役或三百元以下罰金。
中華民國刑法第二百一十七條
 (偽造盜用印章印文或署押罪)
偽造印章、印文或署押，足以生損害於公眾或他人者，處三年以下有期徒
刑。
盜用印章、印文或署押，足以生損害於公眾或他人者，亦同。
中華民國刑法第二百一十六條
 (行使偽造變造或登載不實之文書罪)
行使第二百十條至第二百十五條之文書者，依偽造、變造文書或登載不實
事項或使登載不實事項之規定處斷。
中華民國刑法第二百一十條
 (偽造變造私文書罪)
偽造、變造私文書，足以生損害於公眾或他人者，處五年以下有期徒刑。
中華民國刑法第三百三十九條
 (普通詐欺罪)
意圖為自己或第三人不法之所有，以詐術使人將本人或第三人之物交付者
，處五年以下有期徒刑、拘役或科或併科一千元以下罰金。
以前項方法得財產上不法之利益或使第三人得之者，亦同。
前二項之未遂犯罰之。


司法院資訊處製作；財團法人民間司法改革基金會備份。
